【裁判字號】    89,判,2502
【裁判日期】    890803
【裁判案由】    虛報進口貨物
【裁判全文】
最  高  行  政  法  院  判  決                  八十九年度判字第二五○二號
    原      告  甲○○
    被      告  財政部臺北關稅局
    代  表  人  萬居財
右當事人間因虛報進口貨物事件，原告不服財政部中華民國八十七年十一月三十日台
財訴字第八七○二六二○○○號再訴願決定，提起行政訴訟。本院判決如左︰
    主  文
原告之訴駁回。
訴訟費用由原告負擔。
    事  實
緣原告於民國八十五年三月八日委託誌舫實業有限公司（以下簡稱誌舫實業），向被
告報運進口成衣35PCS （報單號碼：第ＣＡ＼八五＼二八五＼○○○八八號）乙批，
原申報完稅價格新台幣（下同）一五、三七四元。案經財政部關稅總局驗估處就報關
時繳驗之發票送請駐外單位查證結果，報關時繳驗之發票與查得之國外原始發票所載
價格不符，且兩張發票之格式與字體均不相符，經核本案完稅價格應為一八二、五三
七元。遂認原告顯有繳驗偽造發票，虛報進口貨物價格，及逃漏關稅之違法行為。
被告乃依照海關緝私條例第三十七條第一項規定，科處所漏進口稅額二倍之罰鍰四一
、七九二元及按同條例第四十四條前段規定追徵其所漏稅款三○、二九九元（含進口
稅二○、八九六元、營業稅九、四○三元），另依營業稅法第五十一條第七款規定，
科處所漏營業稅額十倍之罰鍰計九四、○○○元。原告不服，聲明異議，經被告復查
後，除進口稅罰鍰及追徵稅款部分維持原處分外，營業稅科處罰鍰部分改處所漏營業
稅額三倍之罰鍰計二八、二○○元。原告仍不服，經再聲明異議及提起一再訴願，均
遭駁回，遂提起行政訴訟。茲摘兩造訴辯意旨於次：
原告起訴意旨略謂：一、原告所進口零星數量之服飾，均係委由誌舫實業代辦通關事
宜，報關所需文件向由誌舫實業直接自空運公司處取得，並未經過原告之手。原告與
誌舫實業之間，雖有委任關係，但其所為若有違法並非原告所能預料或樂見，倘竟完
全由原告一方負責任，不論就情、理、法，均難謂合理允當。再者，報關行良莠不齊
，而財政部關稅總局於裁決書中所稱，原告指出受委託之報關行，違背誠信原則一節
為「顯非事實，不足採信」，值得商榷，何以該總局如此武斷認為誌舫實業所為均屬
合法。實因原告所託非人，過分信任，致連圖章亦交其使用。二、原告因所委託之報
關行，申報不實且未事先告知原告，致財政部關稅總局驗估處之完稅價格與報關行報
關時所申報之完稅價有相當之出入，導致原告遭受鉅額罰鍰處分，倘關員能依照海關
緝私條例第四十二條規定「海關對於報關貨物進口，認有違法嫌疑時，得通知進口商
、出口商、貨主或收貨人，將該貨物之發票、價單、帳簿及其他單據送驗」，當可立
即查明真相而阻卻報關行之違法行為，而不致造成受罰，惟該總局不此之圖，反稱原
告應於被海關查獲前，主動申報補稅，試想，原告事先未獲告知報稅款額，將如何能
在「被查獲前主動申請補稅﹖」三、原告進口之服飾，數量零星金額不大，實無冒觸
犯刑法之險，而偽造發票或收據，其原始發票與收據與報關行所提供或有差額，乃因
原告與供應商有借支及預付價款之情形，以及該總局透過駐外單位查證價款時，因供
應商交易部門與答覆查詢部門不同，致有差額發生情形，另原告進口之服飾之價格與
同樣或類似貨物，同業報運進口價格相較，並無偏低，而該總局驗估處認原告繳驗偽
造發票，事實俱在，實難令人信服。四、綜上所述，請援引海關緝私條例第四十一條
之規定，撤銷一再訴願決定及原處分等語。
被告答辯意旨略謂：一、按「報運貨物進口而有左列情事之一者，得情節輕重，處
以所漏進口稅額二倍至五倍之罰鍰，或沒入或併沒入其貨物：一．．．三繳驗偽造、
變造或不實之發票或憑證。」及「有違反本條例情事者，除依本條例有關規定處罰外
，仍應追徵其所漏或沖退之稅款。」分別為海關緝私條例第三十七條第一項第三款及
第四十四條前段所明定。另按「在中華民國境內銷售貨物或勞務及進口貨物，均應依
本法規定課徵營業稅」、「進口貨物按關稅完稅價格加計進口稅捐及商港建設費之數
額，依第十條規定之稅率計算營業稅額」、「貨物進口時，應徵之營業稅，由海關代
徵之。其徵收及行政救濟程序，準用關稅法及海關緝私條例之規定辦理。」及「納稅
義務人，有左列情形之一者，除追繳稅款外，按所漏稅額處一倍至十倍罰鍰，並得停
止其營業：一．．．七其他有漏稅事實者」亦分別為營業稅法第一條、第二十條第一
項、第四十一條第一項及第五十一條第七款所規定。二、查受委任人處理委任事務，
必須委任人授予處理權，此揆諸本案報單附經雙方簽章委任書內容洵堪認定誌舫實
業有受任處理一切報關事務，且原告既素稔報關行向海關遞送報單報關，須檢具各項
報關文件，尚須委任人之簽章承認，則原告印章既自行交報關行使用，即係委由報關
行自行蓋章而不為反對之表示，屬概括委任，當負繳驗偽造發票、虛報完稅價格之責
。另按報關行設置管理辦法旨在規範報關行受委任辦理報關，應確實遵照關稅法、關
稅法施行細則及其他關稅法規之規定，詳填各項單證書據及辦理一切通關事宜，不得
有違法行為。原告既委任誌舫實業辦理通關事宜，對報關行之信譽應有相當之認知與
考量，始有交付圖章予報關行使用之舉，基於委任關係，報關行於報關時所為之一切
行為，同原告之行為，與信賴保護原則無；況且，原告亦無法證實究係報關行代
蓋印，抑為原告自行蓋章認證。三、次查「為加速進口貨物通關，海關得按納稅義務
人申報之稅則號別及完稅價格，先行徵稅驗放，事後再加審查。」為關稅法第五條之
一第一項所明定。本案於報關時經審核為原告所簽章之發票合於同法第八條之規定，
該發票既已詳細載明收貨人名稱、地址、貨物名稱、數量、單價．．．等，則關員本
於職權依規定即應徵稅放行，無必要亦無權力再向原告查證，造成擾民。事後經關稅
總局驗估處查得國外原始發票所載價格確實高於報關時所提供之發票價格，且兩張發
票之格式與字體不符，始能證明原告確有繳驗偽造發票、虛報進口貨物價格、逃漏關
稅之事實。另查報關行係依報關行設置管理辦理辦法所核准設立，受委任辦理報關係
依委任人所交付之提貨單、發票及其他進口必須具備之報關文件，確實依相關關務法
規之規定，詳填各項單證書據及辦理一切通關事宜。原告既委任誌舫實業辦理通關事
務，本應提供正確詳實文件予報關行據以辦理報關，原告不法於先、再質疑受任人信
譽於後，實非事理之明。何況，原告既認為海關應向其本人查證低報完稅價格之事實
，則大可在接獲本案放行貨物及稅款繳納證收據，發覺稅款明顯偏低異常，申報貨價
顯與原告向國外購貨交易價格不符，即時在海關未查獲之前，主動申請複查補稅，自
然免於受罰。惟原告未此之圖，事後再以報關行良窳相責，顯為事後諉過卸責之詞，
殊不足採。四、再查本案於原告向被告提出異議之時即已函請關稅總局驗估處複查，
據該處查復稱，查得之國外原始發票所載價格確實高於報關時所提供之發票價格，且
兩張發票之格式與字體不符，足證原告有繳驗偽造發票、虛報貨價、逃漏關稅之情事
。請判決駁回原告之訴。
    理  由
按「報運貨物進口而有左列情事之一者，得情節輕重，處以所漏進口稅額二倍至五
倍之罰鍰，或沒入或併沒入其貨物：一．．．三繳驗偽造、變造或不實之發票或憑證
。」及「有違反本條例情事者，除依本條例有關規定處罰外，仍應追徵其所漏或沖退
之稅款。」分別為海關緝私條例第三十七條第一項第三款及第四十四條前段所明定。
次按「在中華民國境內銷售貨物或勞務及進口貨物，均應依本法規定課徵營業稅」、
「進口貨物按關稅完稅價格加計進口稅捐及商港建設費之數額，依第十條規定之稅率
計算營業稅額。」、「貨物進口時，應徵之營業稅，由海關代徵之。其徵收及行政救
濟程序，準用關稅法及海關緝私條例之規定辦理。」及「納稅義務人，有左列情形之
一者，除追繳稅款外，按所漏稅額處一倍至十倍罰鍰，並得停止其營業：一．．．七
其他有漏稅事實者」亦分別為營業稅法第一條、第二十條第一項、第四十一條第一項
及第五十一條第七款所規定。本件原告於八十五年三月八日委託誌舫實業向被告報運
進口成衣35PCS （報單號碼：第ＣＡ＼八五＼二八五＼○○○八八號）乙批，原申報
完稅價格一五、三七四元。案經財政部關稅總局驗估處就報關時繳驗之發票送請駐外
單位查證結果，報關時繳驗之發票與查得之國外原始發票所載價格不符，且兩張發票
之格式與字體均不相符，經核本案完稅價格應為一八二、五三七元。遂認原告顯有繳
驗偽造發票，虛報進口貨物價格，及逃漏關稅之違法行為。被告乃依照海關緝私條
例第三十七條第一項規定，科處所漏進口稅額二倍之罰鍰四一、七九二元及按同條例
第四十四條前段規定追徵其所漏稅款三○、二九九元（含進口稅二○、八九六元、營
業稅九、四○三元），另依營業稅法第五十一條第七款規定，科處所漏營業稅額十倍
之罰鍰計九四、○○○元。原告不服，聲明異議，經被告復查後，除進口稅罰鍰及追
徵稅款部分維持原處分外，營業稅科處罰鍰部分改處所漏營業稅額三倍之罰鍰計二八
、二○○元，核與首開法律規定並無不合，一再訴願決定遞予維持，亦無違誤，均應
予維持，原告訴稱，原告所進口零星數量之服飾均委由報關行代辦通關事宜，報關所
需文件係由報關行直接向空運公司取得，並未經過原告之手，且原告過分信任，連圖
章亦交其使用，惟其所為若有違法，並非原告所能預料或樂見，若由原告一方負全責
，難謂合理允當。今原告所委託之報關行，申報不實且未事先告知原告，致財政部關
稅總局驗估處之完稅價格與報關行所申報之完稅價值有相當之出入，致原告遭受鉅額
處分，倘關員能依海關緝私條例第四十二條規定，通知進口商、出口商、貨主或收貨
人，將該貨物之發票、價單、帳簿及其他單據送驗，當可阻卻報關行之違法行為，惟
該總局不此之圖，反稱原告應於遭海關查獲前，主動申報補稅。惟原告事先未獲告知
報稅款額，如何能在「被查獲前主動申請補稅﹖」原告所進口之數量零星金額不大，
無冒觸犯刑法之險，而偽造發票或收據，其原始發票與收據與報關行所提供之差額，
乃因原告與供應商有借支及預付價款之情形，及供應商交易部門與答覆查詢部門不同
所致，再者，原告進口服飾之價格與同樣或類似貨物，同業報運進口價格相較，並無
偏低云云。惟查，受委任人處理委任事務，必須委任人授予處理權，今原告既委任報
關行並將印章交付其使用，即屬概括委任，即係委由報關行自行蓋章而不為反對之表
示。基於委任關係，報關行於報關時所為之一切行為，同原告之行為，是原告當負
繳驗偽造發票、虛報完稅價格之責。再者，依關稅法第五條之一第一項規定，原告所
簽章之發票合於同法第八條之規定，則關員本於職權依規定即應徵稅放行，並無必要
亦無權力向原告查證。原告主張，被告應依海關緝私條例第四十二條規定處理，阻卻
違法行為云云，並無足採。本件關稅總局驗估處查得國外原始發票所載價格高於報關
時所提供之發票價格，且兩張發票之格式與字體不符，證明原告有繳驗偽造發票、虛
報進口貨物價格、逃漏關稅之事實。而原告主張原始發票與收據與報關行所提供或有
差額，乃因其與供應商有借支及預付價款之情形云云，惟發票金額應係交易成交之金
額，而非扣除借支及預付價款後所應再支付之金額。綜上所述，原告起訴意旨難謂有
理由，應予駁回。
據上論結，本件原告之訴為無理由，爰依行政訴訟法施行法第二條、行政訴訟法第九
十八條第三項前段，判決如主文。
中    華    民    國     八十九      年       八     月        三       日
              最 高 行 政 法 院 第 二 庭
                                審 判 長 法  官      陳  石  獅
                                         法  官      鄭  淑  貞
                                         法  官      彭  鳳  至
                                         法  官      高  啟  燦
                                         法  官      黃  合  文
右  正  本  證  明  與  原  本  無  異
                                         法院書記官  王  福  瀛
中    華    民    國     八十九      年      八      月        七       日


司法院資訊處製作；財團法人民間司法改革基金會備份。
